【裁判字號】    99,易,980
【裁判日期】    991025
【裁判案由】    違反毒品危害防制條例
【裁判全文】
臺灣彰化地方法院刑事判決               99年度易字第980號
公  訴  人  臺灣彰化地方法院檢察署檢察官
被      告  甲○○
上列被告因違反毒品危害防制條例案件，經檢察官提起公訴（99
年度毒偵字第1486號），本院判決如下：
    主    文
甲○○施用第二級毒品，累犯，處有期徒刑伍月，如易科罰金，
以新臺幣壹仟元折算壹日，扣案之第二級毒品甲基安非他命壹包
（驗餘淨重零點肆玖柒貳公克、包裝袋壹個）沒收銷燬之；扣案
玻璃吸食器壹支沒收。
    事    實
一、甲○○前於民國89年2月間因施用毒品，經本院以89年度毒
    聲字第832號裁定送勒戒處所觀察、勒戒後，認無繼續施用
    毒品之傾向而於89年3月24日釋放；又於91年2月間因施用毒
    品案件，經本院以91年度毒聲字第358號裁定送勒戒處所觀
    察、勒戒後，認有繼續施用毒品之傾向，再經本院以91年度
    毒聲字第1895號裁定令入戒治處所施以強制戒治，嗣因戒治
    成績合格，經本院以92年度毒聲字第199號裁定停止戒治，
    所餘期間付保護管束，再於保護管束期間施用毒品，經本院
    以92年度毒聲字第1040號裁定撤銷停止戒治，令入戒治處所
    施以強制戒治，嗣因毒品危害防制條例修法，而於93年1月9
    日釋放（戒治期間至93年2月12日），該案並經檢察官起訴
    ，由本院於91年10月7日判處應執行有期徒刑1年1月確定，
    於94年1月26日縮刑期滿執行完畢；又於因施用毒品案件，
    經臺灣高等法院臺中分院以該院95年度上訴字第848號判決
    及本院95年度訴字第1849號判決分別判處有期徒刑1年7月、
    1年4月確定，復由本院以96年度聲減字第955號裁定依法減
    刑為10月、8月確定，上開2罪經接續執行後，甫於97年4月
    27日縮短刑期執行完畢。詎其仍不知悔改，復基於施用第二
    級毒品甲基安非他命之犯意，於99年8月10日下午6時許，在
    其位於彰化縣田中鎮居○街123號之居所，以將甲基安非他
    命置於玻璃球內燒烤後吸食所生煙霧之方式，施用第二級毒
    品甲基安非他命1次。迄同年月11日晚上6時30分許，經警持
    本院核發搜索票至上開地點搜索，當場扣得第二級毒品甲基
    安非他命1包（驗餘淨重0.4972公克、包裝袋1個）及玻璃吸
    食器1個，並採其尿液送驗，結果呈安非他命及甲基安非他
    命陽性反應。
二、案經彰化縣警察局田中分局報告臺灣彰化地方法院檢察署檢
    察官偵查起訴。
    理    由
一、本件為刑事訴訟法第376條第1款所列案件，依同法第284條
    之1規定，由法官獨任審判，先予敘明。
二、按被告以外之人於審判外之言詞或書面陳述，除法律有規定
    者外，不得作為證據，刑事訴訟法第159條第1項固有明文。
    惟被告以外之人於審判外之陳述，雖不符刑事訴訟法第159
    條之1至第159條之4規定（得為證據之情形），而經當事人
    於審判程序同意作為證據，法院審酌該言詞陳述或書面陳述
    作成時之情況，認為適當者，亦得為證據。刑事訴訟法第15
    9條之5第1項定有明文。本案被告甲○○及公訴人對於下述
    引為證據之「彰化縣警察局田中分局委託檢驗尿液代號與真
    實姓名對照表」及詮昕科技股份有限公司（以下簡稱：詮昕
    公司）之濫用藥物尿液檢驗報告、行政院衛生署草屯療養院
    鑑定書等，屬被告以外之人於審判外之書面陳述，均同意作
    為證據；且本院審酌上開書面陳述作成時之情況，亦認為適
    當；復與本案待證事實具關聯性，故均得作為證據。另警員
    依法執行搜索所扣得之甲基安非他命1包（驗餘淨重0.4972
    公克、包裝袋1個）及玻璃吸食器1個、照片4張等證物，非
    屬供述證據，無傳聞法則之適用，且被告對於該等證物，並
    未主張係執法人員違法取得，並同意引為證據，本院復查無
    不得作為證據之事由，故該等證物亦得作為證據。
三、上揭犯罪事實，業據被告甲○○於警詢、偵訊及本院審理時
    均坦承不諱，且其為警採集尿液檢體送鑑驗，結果呈安非他
    命、甲基安非他命陽性反應，此有詮昕公司濫用藥物尿液檢
    驗報告1份附卷可稽。又扣案之甲基安非他命1包（驗餘淨重
    0.4972公克、包裝袋1個），經鑑驗結果，確係甲基安非他
    命無訛，亦有行政院衛生署草屯療養院鑑定書1紙在卷可參
    ，此外復有現場照片4張及扣案之第二級毒品甲基安非他命1
    包（驗餘淨重0.4972公克、包裝袋1個）及玻璃吸食器1個可
    資佐證，足徵被告之自白確與事實相符，堪以採信。本件事
    證明確，被告上開犯行洵堪認定，應依法論科。
四、按修正毒品危害防制條例就施用毒品者，僅於「初犯」及「
    5年後再犯」二種情形，有其追訴條件之限制，即須於初犯
    經觀察、勒戒或強制戒治釋放後，5年內均無施用毒品之行
    為，始能認其前所實施之觀察、勒戒或強制戒治已足遮斷毒
    癮，而得於5年後再犯時，再予適用初犯之規定，重行觀察
    、勒戒等程序；倘5年內已經再犯，被依法追訴處罰，縱其
    第3次（或第3次以上）施用毒品之時間在初犯釋放5年以後
    ，即與「5年後再犯」之情形有別，且因已於「5年內再犯」
    ，顯見其再犯率甚高，原實施觀察、勒戒或強制戒治，已無
    法收其實效，而無5年戒斷期之存在，自無再經觀察、勒戒
    及強制戒治之必要，應由檢察官逕行起訴，此有最高法院95
    年度臺非字第59、65號判決及95年度第7次刑事庭會議及97
    年度第5次刑事庭會議決議意旨足供參照。查本件被告前於
    89年2月間因施用毒品，經本院以89年度毒聲字第832號裁定
    送勒戒處所觀察、勒戒後，認無繼續施用毒品之傾向而於89
    年3月24日釋放；又於91年2月間因施用毒品案件，經本院以
    91年度毒聲字第358號裁定送勒戒處所觀察、勒戒後，認有
    繼續施用毒品之傾向，再經本院以91年度毒聲字第1895號裁
    定令入戒治處所施以強制戒治，嗣因戒治成績合格，經本院
    以92年度毒聲字第199號裁定停止戒治，所餘期間付保護管
    束，再於保護管束期間施用毒品，經本院以92年度毒聲字第
    1040號裁定撤銷停止戒治，令入戒治處所施以強制戒治，嗣
    因毒品危害防制條例修法，而於93年1月9日釋放（戒治期間
    至93年2月12日），該案並經檢察官起訴，由本院於91年10
    月7日判處應執行有期徒刑1年1月確定，於94年1月26日縮刑
    期滿執行完畢；又於因施用毒品案件，經臺灣高等法院臺中
    分院以該院95年度上訴字第848號判決及本院95年度訴字第
    1849號判決分別判處有期徒刑1年7月、1年4月確定，復由本
    院以96年度聲減字第955號裁定依法減刑為10月、8月確定，
    上開2罪經接續執行後，甫於97年4月27日縮短刑期執行完畢
    等情，有臺灣彰化地方法院檢察署刑案資料查註紀錄表及臺
    灣高等法院被告前案紀錄表各1份在卷可考，則其再犯本件
    施用第一毒品犯行，按諸前揭說明，即與5年後再犯之情形
    有別，自應逕行追訴。
五、核被告所為，係犯毒品危害防制條例第10條第2項之施用第
    二級毒品罪。被告施用第二級毒品前持有第二級毒品之低度
    行為，應為其施用之高度行為所吸收，不另論罪。被告有如
    犯罪事實欄所述之科刑及執行紀錄，有臺灣高等法院被告前
    案紀錄表在卷可稽，其於執行完畢後5年內故意再犯本件有
    期徒刑以上之罪，為累犯，應依刑法第47條第1項之規定加
    重其刑。爰審酌被告前曾因施用毒品案件多次接受觀察勒戒
    及強制戒治處分，並因施用毒品案件，經法院先後多次判處
    罪刑確定，竟仍無視於毒品對於自身健康之戕害及國家對於
    杜絕毒品犯罪之禁令，猶施用毒品不輟，再為本案犯行；被
    告吸毒係戕害自己身心之行為及被告犯罪後尚能坦承犯行之
    態度等一切情狀，量處如主文所示之刑，並諭知易科罰金之
    折算標準。此外，扣案第二級毒品甲基安非他命1包（驗餘
    淨重0.4972公克、包裝袋1個），係屬第二級毒品，應依毒
    品危害防制條例第18條第1項前段之規定，宣告沒收銷燬之
    ；扣案之玻璃吸食器1個係被告所有供犯罪所用之物，業據
    被告供明在卷，應依刑法第38條第1項第2款規定，予以宣告
    沒收。
據上論斷，應依刑事訴訟法第284條之1、第299條第1項前段，毒
品危害防制條例第10條第2項、第18條第1項前段，刑法第11條前
段、第47條第1項、第41條第1項前段、第38條第1項第2款，判決
如主文。
本案經檢察官趙冠瑋到庭執行職務。
中    華    民    國    99    年    10    月    25    日
                          刑事第二庭  法  官  郭玄義
以上正本證明與原本無異。
如不服本判決應於收受判決後10日內向本院提出上訴書狀，並應
敘述具體理由；其未敘述上訴理由者，應於上訴期間屆滿後20日
內向本院補提理由書（均須按他造當事人之人數附繕本）「切勿
逕送上級法院」。
中    華    民    國    99    年    10    月    25    日
                                      書記官  魏嘉信
附錄本案論罪科刑法條全文：
毒品危害防制條例第10條
施用第一級毒品者，處 6 月以上 5 年以下有期徒刑。
施用第二級毒品者，處 3 年以下有期徒刑。

司法院資訊處製作；財團法人民間司法改革基金會備份。
